臺灣彰化地方法院刑事判決　　　　　　　 96年度易字第566號
公　訴　人　臺灣彰化地方法院檢察署檢察官
被　　　告　甲○○
上列被告因重利案件，經檢察官聲請簡易判決處刑（96年度偵字
第1323號），本院彰化簡易庭認不宜以簡易判決處刑（96年度彰
簡字第227 號），簽移本院刑事庭依通常程序審理，本院依簡式
審判程序審理，判決如下：
    主    文
甲○○共同乘他人急迫貸以金錢，而取得與原本顯不相當之重利
，處有期徒刑月，如易科罰金，以新臺幣壹仟元折算壹日；又
共同乘他人急迫貸以金錢，而取得與原本顯不相當之重利，處有
期徒刑月，如易科罰金，以新臺幣壹仟元折算壹日；又共同乘
他人急迫貸以金錢，而取得與原本顯不相當之重利，處有期徒刑
月，如易科罰金，以新臺幣壹仟元折算壹日。應執行有期徒刑
陸月，如易科罰金，以新臺幣壹仟元折算壹日。
    犯罪事實及理由
一、犯罪事實：
    緣年籍姓名不詳之成年男子「陳先生」基於乘人急迫而貸放
    款項，以取得與原本顯不相當重利之犯意，透過夾報廣告之
    方式刊登「身分證借款、電話0000000000」之借款廣告，嗣
    丁○○、乙○○、丙○○先後於民國94年12月3 日、95年10
    月間某日、95年10月初某日閱讀上開夾報廣告後，因需款孔
    急，而分別撥打上開電話借款，「陳先生」即乘丁○○、乙○○、丙○○急迫之際，分別貸予丁○○新臺幣（下同）2
    萬元、乙○○1 萬元、丙○○1 萬元，除約定每10天為1期
    ，每期每萬元須繳2 千元之利息（換算年利率為720 ％）外
    ，並預扣第一期利息。而甲○○於95年7 月間某日，因看夾
    報廣告找工作，乃撥打電話予「陳先生」應徵司機，經「陳
    先生」告知係負責收取借款利息後，兩人即基於共同乘人急
    迫而貸放款項，以取得與原本顯不相當重利之犯意聯絡，由
    「陳先生」以每月3 萬元之薪水，僱請甲○○收取重利之利
    息，嗣甲○○即依「陳先生」之指示，分別至指定之地點，
    各接續多次向丁○○、乙○○、丙○○等人收取重利利息，
    渠二人藉此方式向上開三位借款人取得與原本顯不相當之重
    利。嗣於95年11月8 日下午7 時20分許，甲○○駕車前往彰
    化縣秀水鄉○○路○ 段30號秀水加油站前，向另一借款人王
    月鳳收取1 千元利息之際，為警當場查獲（此部分業經本院
    另案判決確定），再由警方調取上開000000 0000 號行動電
    話之通聯紀錄，陸續清查出丁○○、乙○○、丙○○有向「
    陳先生」借款並遭「陳先生」與甲○○收取重利之事實，因
    而查獲上情。
二、被告甲○○於準備程序中，先就前揭犯罪事實為有罪之陳述
    ，且所犯係死刑、無期徒刑、最輕本刑為3 年以上有期徒刑
    以外之罪，經本院合議庭依刑事訴訟法第273 條之1 第1 項
    之規定，裁定進行簡式審判程序，合先敘明。
三、本案之證據；
  (一)彰化縣警察局指認犯罪嫌疑人紀錄表3紙。
  (二)證人即被害人丁○○、乙○○、丙○○於警詢之證述。
  (三)門號0000000000號行動電話通聯記錄影本。
  (四)被告於警、偵訊及本院準備程序、審理時之自白。
四、論罪科刑：
  (一)核被告甲○○所為分別向被害人丁○○、乙○○、丙○○收
    取重利利息之行為，均係犯刑法第344 條之乘他人急迫貸以
    金錢，而取得與原本顯不相當之重利罪。
  (二)按重利罪之構成要件係乘他人急迫貸以金錢，而取得與原本
    顯不相當之重利，故貸予金錢及收取利息之行為，均屬重利
    罪之構成要件行為，行為人一次貸予金錢後多次收取利息行
    為，應屬基於一重利犯意下之接續行為，且與貸予金錢之行
    為綜合視為法律上一行為，故收取利息之行為係重利行為之
    繼續。次按共同正犯之意思聯絡，不限於事前有所協議，其
    於行為當時，基於相互之認識，以共同犯罪之意思參與者，
    亦無礙於共同正犯之成立，最高法院73年臺上字第1886號判
    例意旨參照。是被害人丁○○雖於94年12月3 日即向「陳先
    生」借錢，而被告甲○○迄95年7 月間始與「陳先生」有共
    同之犯意聯絡，但當時「陳先生」既仍繼續向被害人丁○○
    收取重利之利息，仍屬重利之行為中，參諸上揭判例意旨，
    被告與「陳先生」就對被害人丁○○之重利犯行，自仍為共
    同正犯。是被告與「陳先生」就上開3 重利犯行，均有犯意
    聯絡及行為分擔，均為共同正犯。
  (三)被告所犯上開3 重利罪，犯意各別，應予分論併罰。
  (四)爰審酌被告犯罪之動機、目的、手段、犯罪所得及其犯罪後
    於偵、審時均自白犯罪之態度等一切情狀，分別量處如主文
    所示之刑，並定其應執行之刑及諭知易科罰金之折算標準，
    以示懲儆。
五、應依刑事訴訟法第452 條、第273 條之1 第1 項、第299 條
    第1 項前段、第310 條之2 、第454 條第1 項，刑法第28條
    、第344 條、第51條第5 款、第41條第1 項前段、第2 項，
    刑法施行法第1 條之1 第1 項、第2 項前段，判決如主文。
六、如不服本判決，應於判決送達後10日內，向本院提出上訴狀
    （須附繕本）。
本案經檢察官高如應到庭執行職務。
中　　華　　民　　國　　96　　年　　6 　　月　　23　　日
                  刑事第四庭    法  官  吳永梁
以上正本證明與原本無異。
如不服本判決，應於判決送達後10日內，向本院提出上訴狀（須
附繕本）。
告訴人或被害人對於判決如有不服具備理由請求檢察官上訴者，
其上訴期間之計算係以檢察官收受判決正本之日期為準。
中　　華　　民　　國　　96　　年　　6 　　月　　25　　日
                                書記官  陳美敏
附錄論罪科刑法條全文：
中華民國刑法第344條
乘他人急迫、輕率或無經驗貸以金錢或其他物品，而取得與原本
顯不相當之重利者，處1 年以下有期徒刑、拘役或科或併科1 千
元以下罰金。
